【裁判字號】    95,訴,801
【裁判日期】    951024
【裁判案由】    偽造文書
【裁判全文】
臺灣臺北地方法院刑事判決               95年度訴字第801號
公  訴  人  臺灣臺北地方法院檢察署檢察官
被      告  乙○○
選任辯護人  莊柏林律師
上列被告因偽造文書案件，經檢察官聲請以簡易判決處刑（九十
四年度偵字第二○四六三號），本院認不宜以簡易判決處刑，改
依通常程序審理，本院判決如下：
    主    文
乙○○無罪。
    理    由
一、公訴意旨略以：被告乙○○原係址設臺北市松山區○○○路
    三○七號六樓之長泰安股份有限公司（下稱長泰安公司）董
    事長，於民國九十二年八月二十八日將長泰安公司之董事長
    變更為告訴人丙○○，被告則任董事，嗣被告基於行使偽造
    私文書及行使業務上登載不實文書之犯意，先委由不知情之
    長泰安公司職員冒用告訴人之名義，盜蓋長泰安公司持有中
    之告訴人印章並偽造「丙○○」之署押，進而偽造告訴人於
    九十三年三月九日辭去長泰安公司董事長職務之辭職書，足
    以生損害於告訴人。復偽造同年月二十三日長泰安公司股東
    臨時會議事錄並盜蓋告訴人印章於該議事錄上，後將上開辭
    職書及議事錄交由不知情之會計師事務所人員，於同年月三
    十一日檢附前開辭職書及議事錄，向臺北市商業管理處申請
    變更登記而行使之，足以生損害於告訴人及臺北市商業管理
    處對於公司登記管理之正確性，因認被告涉犯刑法第二百十
    六條、第二百十條之行使偽造私文書罪嫌及同法第二百十六
    條、第二百十五條之行使業務上登載不實之文書罪嫌云云。
二、按犯罪事實應依證據認定之，無證據不得認定犯罪事實；不
    能證明被告犯罪或其行為不罰者，應諭知無罪之判決，刑事
    訴訟法第一百五十四條第二項、第三百零一條第一項分別定
    有明文。次按事實之認定，應憑證據，如未能發現相當證據
    ，或證據不足以證明，自不能以推測或擬制之方法，以為裁
    判之基礎；又認定犯罪事實所憑之證據，雖不以直接證據為
    限，間接證據亦包括在內，然而無論直接或間接證據，其為
    訴訟上之證明，須於通常一般之人不致有所懷疑，而得確信
    其為真實之程度者，始得據為有罪之認定；再認定不利於被
    告之事實，須依積極證據，苟積極證據不足為不利於被告事
    實之認定時，即應為有利於被告之認定，更不必有何有利之
    證據，最高法院四十年臺上字第八六號、七十六年臺上字第
    四九八六號及三十年上字第八一六號分別著有判例意旨可資
    參照。又按告訴人之告訴，係以使被告受刑事訴追為目的，
    是其陳述是否與事實相符，仍應調查其他證據以資審認；又
    被害人之陳述如無瑕疵，且就其他方面調查又與事實相符，
    固足採為科刑之基礎，倘其陳述尚有瑕疵，而在未究明前，
    遽採為論罪科刑之根據，即難認為適法，最高法院五十二年
    臺上字第一三○○號、六十一年臺上字第三○九九號著有判
    例意旨可資參照。況刑事訴訟法第一百六十一條第一項亦規
    定，檢察官就被告犯罪事實，應負舉證責任，並指出證明之
    方法，是檢察官對於起訴之犯罪事實，應負提出證據及說服
    之實質舉證責任，倘其所提出之證據，不足為被告有罪之積
    極證明，或其指出證明之方法，無從說服法院以形成被告有
    罪之心證，基於無罪推定之原則，自應為被告無罪判決之諭
    知，最高法院九十二年度臺上字第一二八號著有判例意旨可
    資參照。
三、公訴人認被告涉有刑法第二百十六條、第二百十條之行使偽
    造私文書、第二百十六條、第二百十五條之行使業務上登載
    不實之文書罪嫌，無非係以被告之供述、告訴人之指訴、證
    人顏錦福、丁○○之證述，及辭職書、長泰安公司股東臨時
    會議事錄、公司登記申請書等件在卷可佐為其論據。訊之被
    告堅詞否認有何行使偽造私文書、行使業務上登載不實之文
    書之犯行，辯稱：告訴人僅係長泰安公司之掛名董事長，並
    未實際出資，其授權長泰安公司刻印其印章隨時使用，已概
    括授權處理與該公司有關之一切事務，且長泰安公司業於九
    十三年三月二十三日召開董事會決議改選伊為董事，伊並無
    偽造文書等語。
四、經查：
（一）長泰安公司於九十二年九月五日變更登記告訴人為持有該
      公司股份五百股之股東，並被推選為該公司負責人即公司
      董事長；嗣於九十三年三月三十一日檢具長泰安股份有限
      公司股東名簿、告訴人辭職書、長泰安股份有限公司股東
      臨時會議事錄等文件向臺北市政府申請辦理董事長辭職解
      任、補選董事、改選董事長之變更登記之事實，業據被告
      於警詢、偵查及本院審理中供認不諱，核與告訴人於本院
      九十五年九月二十六日審理期日中證述情節相符，並有辭
      職書、長泰安股份有限公司股東臨時會議事錄、長泰安股
      份有限公司股東名簿及公司登記申請書（以上均影本）等
      件在卷可資佐證，此部分事實，應可認定。
（二）又證人即被告所經營之甫辰行員工丁○○於本院九十五年
      九月二十六日審理期日中到庭結證稱：伊於八十八年至九
      十四年間，在被告經營之甫辰行任職，長泰安公司是被告
      經營的另一家公司，這兩家辦公地點都在臺北市○○○路
      三○七號六樓。被告跟告訴人談論告訴人擔任長泰安公司
      董事長，並以長泰安公司法人代表身分，進入吉祥證券股
      份有限公司（下稱吉祥證券公司）擔任董事之事時，伊、
      顏錦福、告訴人、會計師、趙國生律師、甲○○、甘智龍
      都在場，當時他們問伊長泰安公司的狀況，伊表示長泰安
      公司是虧損公司，他們瞭解後覺得長泰安公司很乾淨，所
      以告訴人為辦理長泰安公司登記其為公司董事長，在將身
      分證正本交付公司小姐影印後，將身分證影本、印章交付
      給伊，當時伊曾問告訴人，如果告訴人擔任長泰安公司董
      事長後，擔任吉祥證券公司董事一事沒有成功，是否就將
      告訴人擔任長泰安公司董事長一事變更登記回來，告訴人
      就回答伊「對啊」。後來被告跟伊表示，因為長泰安公司
      沒有吉祥證券公司股票，所以告訴人無法以長泰安公司董
      事長身分擔任吉祥證券公司董事，並交付公司執照、股東
      臨時會議事錄、公司章程及辭職書給伊交付會計師辦理變
      更登記，被告拿給伊時，辭職書上面就有簽名，蓋章則是
      伊所為等語；證人甲○○於本院同一審理期日中到庭證稱
      ：伊於七十一年至九十三年間，在臺北市松山區○○○路
      三○七號六樓之甫辰行服務，伊於告訴人跟被告談論長泰
      安公司董事長事情時在場，雙方有說到告訴人要擔任董事
      長，但不出資，如果將來告訴人要退出，就直接由伊等這
      邊幫他辦手續，所以告訴人把身分證、印章交給伊等辦理
      ，並叫伊影印身分證，等伊影印後交給丁○○。告訴人擔
      任長泰安公司董事長後，並沒有到過公司，長泰安公司也
      沒有對外營業等語；又告訴人於本院同一審理期日中以證
      人身分到庭結證稱：當時因為羅福助想要吃掉被告妹妹吉
      祥證券公司的股權，顏錦福帶被告及其妹妹委託伊處理，
      因為羅福助是伊的朋友，伊可以與羅福助談，所以被告及
      其妹妹叫伊要擔任長泰安公司董事長，才有權利開吉祥證
      券公司股東會議，並說所有股票都會在伊名下，結果只有
      五百萬元股票先登記在伊名下。當時伊擔心被告及其妹妹
      叫伊擔任人頭，委託趙國生律師及謝民華會計師一同至長
      泰安公司查看，結果主要是伊要與羅福助談判，所以伊就
      擔任長泰安公司董事長，並交付身分證影本、印章給長泰
      安公司，該印章是伊委託他們刻的，現在還在長泰安公司
      內。伊在長泰安公司辦公室做好後，只去過一、二次，不
      清楚、也不管長泰安公司營業情形等語，徵諸被告將長泰
      安公司董事長變更為告訴人，係因當時被告之妹許瑞芬與
      羅福助發生吉祥證券公司之經營紛爭，被告為藉由告訴人
      與羅福助之關係，委請告訴人在未實際出資之情況下，擔
      任長泰安公司之董事及董事長，以協助長泰安公司取得擔
      任吉祥證券公司法人董事之機會等情，足認被告確經告訴
      人授權於長泰安公司無法成為吉祥證券公司法人董事時，
      得自行處理非其出資之股份轉讓，並變動其長泰安公司董
      事、董事長之身分無訛。
（三）告訴人雖於本院同一審理期日中證稱：伊認為長泰安公司
      會保管伊的印章，使用前應該會問過伊，不會隨便使用，
      伊沒有跟被告或長泰安公司任何人表示該公司人員可以隨
      便使用這個印章，伊沒有在辭職書上簽名、蓋章，也沒有
      參加股東臨時會，且登記在伊名下的五百萬元股票應該是
      要給伊的等語。然告訴人於本院上開審理期日中先證稱：
      被告說會給伊紅利，且說所有的股票都會在伊名下，結果
      只有五百萬的股票先登記在伊名下等語，後改稱：五百萬
      元的股票應該是要給伊吧等語，徵諸長泰安在當時係屬長
      期虧損公司，對外負債金額非微，告訴人在擔任董事長期
      間，該公司亦未對外營業，告訴人並將其印章交由長泰安
      公司保管，且於九十三年三月十八日委請甘智龍與被告協
      談紅利等情，堪認被告委請告訴人擔任長泰安公司董事、
      董事長之初，並未與告訴人具體約定告訴人之報酬為何，
      被告登記在告訴人名下之長泰安公司股票並非告訴人之報
      酬，本案被告既為長泰安公司之實際負責人，告訴人僅係
      長泰安公司之人頭負責人，則告訴人於同意擔任長泰安公
      司名義負責人時，自應認為已概括授權該公司實際負責人
      得以其名義從事公司營業、或相關登記、變更登記事宜，
      故被告基於實際負責人之身分，為上述變更登記，既已得
      名義上負責人之授權，即無從以行使偽造私文書罪論擬。
（四）又長泰安公司並未於九十三年三月二十三日召開股東臨時
      會之事實，固據被告於偵查及本院審理中坦承不諱，復經
      告訴人、證人丁○○於本院上開審理期日中證述屬實，惟
      該次股東臨時會討論事項既已獲得長泰安公司實際股東即
      被告之同意，自難以實際上並未召開該次臨時股東會，即
      認該內容足生損害於公眾或他人。
（五）綜上所述，被告涉有公訴意旨所稱之上開行使偽造私文書
      、業務登載不實文書等犯行，均屬無從證明，本件係屬民
      事糾葛，該次股東臨時會之召集程序是否合法及該次臨時
      股東會決議之內容是否有效，應另依民事救濟程序處理。
      此外，復查無其他積極證據足資證明被告有何公訴意旨所
      稱之上述行使偽造私文書、業務登載不實文書等犯行，依
      照前開之說明，自應為被告無罪之諭知。
據上論斷，應依刑事訴訟法第四百五十二條、第三百零一條第一
項，判決如主文。
本案經檢察官陳清茂到庭執行職務
中    華    民    國  九十五  年    十    月  二十四  日
                   臺灣臺北地方法院刑事第二庭
                       審判長法  官  吳孟良
                             法  官  余明賢
                             法  官  雷淑雯
以上正本證明與原本無異。
如不服本判決，應於判決送達後十日內向本院提出上訴狀（應抄
附繕本）。告訴人或被害人如對於本判決不服者，應具備理由請
求檢察官上訴，其上訴期間之計算係以檢察官收受判決正本之日
期為準。
                             書記官  陳弘文
中    華    民    國  九十五  年    十    月  二十四  日


司法院資訊處製作；財團法人民間司法改革基金會備份。
